【裁判字號】    89,訴,2425
【裁判日期】    891230
【裁判案由】    返還借款
【裁判全文】
臺灣臺南地方法院民事判決  八十九年度訴字第二四二五號
    原      告  台灣土地銀行
    法定代理人  甲○○
    訴訟代理人  乙○○
                            .
    被      告  丙○○
右當事人間請求返還借款事件，本院判決如左：
    主    文
被告應給付原告新台幣壹佰肆拾玖萬玖仟零柒拾玖元，及其中新台幣壹佰零玖萬玖仟
玖佰捌拾陸元自民國八十八年三月二十三日起至清償日止，按年息百分之八點七七計
算之利息，並自民國八十八年四月二十四日起至民國八十八年十月廿三日止，按上開
利率百分之十，自民國八十八年十月二十四日起至清償日止，按上開利率百分之二十
計算之違約金。另其中新台幣拾玖萬玖仟零玖拾元自民國八十八年四月廿一日起
至清償日止，按年息百分之九點六六計算之利息，並自民國八十八年五月廿二日起至
民國八十八年十一月廿一日止，按上開利率百分之十，自民國八十八年十一月廿二日
起至清償日止，按上開利率百分之二十計算之違約金。
訴訟費用由被告負擔。
    事    實
甲、原告方面：
一、聲明：如主文所示。
二、陳述略稱：(一)被告於民國八十三年六月二十三日向原告借用新台幣（下同）
    壹佰陸拾柒萬元（其中一百三十萬元由政府貼補至少二厘，但債務人逾期未繳，
    政府即不再補貼，依約定由債務人全額負擔），約定借款期間為二十年，即自八
    十三年六月廿三日至一０三年六月廿三日止，分二四０期，每期一個月，按月平
    均攤還本息。利率為年息百分之九．一，即以原告牌告基本放款利率加五碼（每
    碼０，二五％）計算，並約定嗣後隨原告牌告基本放款利率調整而調整，原告並
    得每六個月依當時放款利率加減碼標準檢討加碼數後，重新計算利率，逾期違約
    金另按期六個月以內者，上開利率加付一成，逾六個月以上者，按上開利率加付
    二成計收，被告如有一期未攤還本息時，即視為全部到期。(二)另於八十七年六月
    二日，與被告訂立存摺存款融資契約，約定融資限額為四十萬元，融資期間為三
    年，即自八十七年六月二日至九十年六月二日止。利息按年息百分之十計算，即
    按原告之基本放款利率加八．五碼計算，在融資期間隨原告牌告基本放款利率調
    整而調整，每月廿日結息一次，並同意原告得免憑借款人之存摺及取款條，逕行
    由被告存款帳戶領取存款，以清償上述融資利自息，倘無存款或存款不足抵償應
    付利息時，被告並同意原告將存款不足抵償應付利息之金額在融資額度及期限內
    ，逕行辦理融資，以抵償借款人應付之利息，逾期違約金另按逾期六個月以內者
    ，按上開利率加付一成，逾六個月以上者，按上開利率加付二成計算違約金。嗣
    被告僅繳本息至第五十七期即八十八年三月廿三日止，依當時之基本放款利率即
    百分之七．五二加五碼計算利息，故被告尚欠此部分借款本金一百零九萬九千九
    百八十六元未還；另融資部分，被告迄八十八年四月廿一日止，向原告融資之金
    額為三十九萬九千零九十三元，依當時之基本放款利率百分之七．四九加八．六
    碼計算其利率。詎被告上開借款及融資部分均僅繳至八十八年三月份止，其後即
    拒不繳付，雖經屢向被告催討，均置之不理，本利迄未清償，為此提起本件訴訟
    。
三、證據：提出借據影本一紙、帳卡影本一張、基本放款利率表影本一份、存摺存款
    融資契約影本一份、分戶明細表一張為證。
乙、被告方面：
    被告未於言詞辯論期日到場，亦未提出書狀作何聲明或陳述。
    理    由
一、本件被告未於言詞辯論期日到場，核無民事訴訟法第三百八十六條列各款情形，
    應依原告之聲請，由其一造辯論而為判決。
二、本件原告起訴主張被告於八十三年六月二十三日向原告借用一百六十七萬元，
    約定借款期間為二十年，即自八十三年六月廿三日至一０三年六月廿三日止，分
    二四０期，每期一個月，按月平均攤還本息。利率為年息百分之九．一，即以原
    告牌告基本放款利率加五碼（每碼０，二五％）計算，並約定嗣後隨原告牌告基
    本放款利率調整而調整，原告並得每六個月依當時放款利率加減碼標準檢討加碼
    數後，重新計算利率，逾期違約金另按期六個月以內者，上開利率加付一成，逾
    六個月以上者，按上開利率加付二成計收，被告如有一期未攤還本息時，即視為
    全部到期。另於八十七年六月二日，與被告訂立存摺存款融資契約，約定融資
    限額為四十萬元，融資期間為三年，即自八十七年六月二日至九十年六月二日止
    。利息按年息百分之十計算，即按原告之基本放款利率加八．五碼計算，在融資
    期間隨原告牌告基本放款利率調整而調整，每月廿日結息一次，並同意原告得免
    憑借款人之存摺及取款條，逕行由被告存款帳戶領取存款，以清償上述融資利自
    息，倘無存款或存款不足抵償應付利息時，被告並同意原告將存款不足抵償應付
    利息之金額在融資額度及期限內，逕行辦理融資，以抵償借款人應付之利息，逾
    期違約金另按逾期六個月以內者，按上開利率加付一成，逾六個月以上者，按上
    開利率加付二成計算違約金。嗣借款部分，被告僅繳本息至第五十七期即八十八
    年三月廿三日止，依當時之基本放款利率即百分之七．五二加五碼計算利息，故
    被告尚欠此部分借款本金一百零九萬九千九百八十六元未還；融資部分，被告迄
    八十八年四月廿一日止，向原告融資之金額為三十九萬九千零九十三元，依當時
    之基本放款利率百分之七．四九加八．六碼計算其利率。詎被告上開借款及融資
    部分均僅繳至八十八年三月份止，其後即拒不繳付，雖經屢向被告催討，均置之
    不理，本利迄未清償等情，業據原告提出借據影本一紙、帳卡影本一張、基本放
    款利率表影本一份、存摺存款融資契約影本一份、分戶明細表一張為證，核屬相
    符，被告受合法通知，迄未到庭陳述，亦未提出任何證據以供本院審酌，自堪信
    原告之上開主張為真實。
三、從而，原告依消費借貸及融資契約請求被告應給付原告一百四十九萬九千零七十
    九元，及其中一百零九萬九千九百八十六元自八十八年三月二十三日起至清償日
    止，按年息百分之八點七七計算之利息，並自八十八年四月二十四日起至八十八
    年十月廿三日止，按上開利率百分之十，自八十八年十月二十四日起至清償日止
    ，按上開利率百分之二十計算之違約金。另其中三十九萬九千零九十三元自八十
    八年四月廿一日起至清償日止，按年息百分之九點六六計算之利息，並自八十八
    年五月廿二日起至八十八年十一月廿一日止，按上開利率百分之十，自八十八年
    十一月廿二日起至清償日止，按上開利率百分之二十計算之違約金，為有理由，
    應予准許。
四、本件原告之訴為有理由，依民事訴訟法第三百八十五條第一項前段、第七十八條
    ，判決如主文。
中      華      民      國    八十九    年    十二    月    三十      日
                                  臺灣臺南地方法院民事第三庭
~B法      官  沈揚仁
右為正本係照原本作成
如對本判決上訴，須於判決送達後廿日內向本院提出上訴狀
中      華      民      國    八十九    年    十二    月    三十      日
~B法院書記官  張清德


司法院資訊處製作；財團法人民間司法改革基金會備份。
